【裁判字號】    96,重上更(三),78
【裁判日期】    970415
【裁判案由】    殺人等
【裁判全文】
臺灣高等法院高雄分院刑事判決    96年度重上更(三)字第78號
上  訴  人  臺灣高雄地方法院檢察署檢察官
被      告  甲○○
選任辯護人   律師   陳嘉銘律師
上列上訴人因被告殺人等案件，不服臺灣高雄地方法院92年度重
訴字第101 號中華民國94年9月30日第一審判決（起訴案號：臺
灣高雄地方法院檢察署92年度偵字第15751 號），提起上訴，判
決後經最高法院第二次發回更審，本院判決如下：
    主  文
原判決撤銷。
甲○○殺人，處有期徒刑拾伍年；扣押之美國COLT廠製九○制式
手槍壹把（含彈匣壹個，槍枝管制編號：0000000000號，槍號：
308888號）、玖厘米制式子彈拾參顆，均沒收。
其他被訴違反槍砲彈藥刀械管制條例部分免訴。
    事  實
一、甲○○於民國（下同）88年10月中旬前某日，因不詳原因自
    某不詳年籍之成年人處取得貝瑞塔美國廠製口徑0.25吋制式
    半自動手槍1 支（含彈匣2 個，槍枝管制編號：0000000000
    號）、口徑6.35 mm （0.25吋）制式子彈16顆，及美國COLT
    廠製口徑9mm 制式90手槍1 支（含彈匣1 個，槍枝管制編號
    ：0000000000號，槍號：308888號）、9mm 制式子彈22顆後
    ，將上揭貝瑞塔美國廠製之手槍、子彈以錫箔紙包裝後，藏
    放於其自臺南縣機場旁萬客隆大賣場所購入之緊急照明燈內
    ，並將該照明燈懸掛於其位於高雄縣湖內鄉○○村○○路○
    段40號住處2 樓（1 樓係經營香舖之營業處所）房間入口上
    方之牆壁上，另支口徑9mm 制式90手槍則藏放於屋內某處。
    甲○○取得上開槍枝後隔數日，因其前曾向高都豐田汽車公
    司湖內營業所課長林正良購買HIACE Solemio 自用小客貨車
    ，於88年10月間請林正良介紹其貼汽車隔熱紙，林正良帶甲
    ○○至李清泉經營之金伊汽車百貨找負責人李清泉幫其貼汽
    車隔熱紙，嗣因甲○○以所貼汽車隔熱紙不合其意，雙方發
    生爭執，甲○○拒絕付款，林正良又於88年10月21日下午2
    時30分許，帶同負責貼隔熱紙之李清泉至甲○○住處向其收
    錢，又發生衝突，甲○○即以徒手毆打李清泉，經李清泉之
    妻王肇美報警處理，甲○○因而懷恨在心，竟另起殺害林正
    良之犯意，而於88年10月23日上午11時許及17時15分許，以
    他人名義假藉買車為由，在高雄縣湖內鄉○○街「天福宮」
    寺廟前，打電話與高都豐田汽車湖內營業所業務員丙○○聯
    絡，佯稱洽談購買豐田汽車2700cc、1800cc貨車云云，約定
    同日18時40分許，由丙○○帶同其課長前往（甲○○不知課
    長已由劉修廷升任），在高雄縣路竹鄉○○村○○路芳生螺
    絲公司（起訴書誤載為峻毅螺絲公司）前見面，丙○○不疑
    有他，駕駛公司所有XX-2862 號自用小客車，搭載劉修廷依
    約於是日下午18時53分許抵達約定現場，甲○○亦於同日18
    時50餘分許，騎乘不詳之輕型機車抵達後，將機車停放於丙
    ○○所駕駛之XX-286 2號自用小客車旁，丙○○隨即下車，
    劉修廷仍乘坐副駕駛座講電話，因當時天色已晚，甲○○又
    戴面罩為黑色之全罩式安全帽，視距受限，且所站位置距車
    頭約3 、4 步，而劉修廷復在車內，於匆忙之際，誤以為坐
    在車內之劉修廷係林正良，旋即以隨身攜帶之美國COLT廠製
    口徑9mm 制式90手槍1 支，朝該車右前座連開5 槍，射擊車
    內之劉修廷，致劉修延胸部、腹部、腋窩部及左右側上肢等
    多處受有槍彈傷，丙○○立即以所駕駛之自小客車將劉修延
    送至台南市成大附設醫院急救，因全身多處貫穿性槍傷引起
    大量胸腹腔出血，導致出血性休克，於同日21時30分許死亡
    。甲○○開槍後隨即逃逸，並將槍枝藏於其所有高雄縣湖內
    鄉○○路○ 段40號「特強檀香木行」樓梯間內之磅秤內，嗣
    警方於90年4 月1 日接獲秘密證人檢舉其身上藏有2 把手槍
    ，而於90年5 月7 日中午12時30分許，持檢察官簽發之搜索
    票前往上揭處所以地毯式之方式搜索，當場自該照明燈內起
    出前揭貝瑞塔美國廠製口徑0.25吋制式半自動手槍1 支（含
    彈匣2 個）、子彈16顆（此部分非法持有手槍子彈部分業經
    最高法院以92年度台上字第5247號判決科處罪刑確定），因
    該處係販賣檀香供品，雜物甚多，致未查獲殺害劉修廷之上
    開口徑9mm 制式90手槍。秘密證人藉探監機會探其口風後，
    繼續於上開住處找尋，發現另1 支手槍藏放處後報警，再於
    90年10月4 日由甲○○帶同警方在上址2 、3 樓樓梯間之磅
    秤內，查扣上開作案用美製COLT制式手槍1 把（槍枝管制編
    號：0000000000號，槍號：308888號）、彈匣1 個、子彈17
    顆（原為22顆，殺害劉修廷時用掉5 顆，剩17顆；另於送鑑
    定時試射4 顆，剩13顆）、已擊發之空彈殼1 個等物。
二、案經高雄縣警察局湖內分局報由臺灣高雄地方法院檢察署檢
    察官偵查起訴。
    理  由
甲、程序方面：
一、按被告以外之人於審判外之陳述，雖不符刑事訴訟法第159
    條之1 至第159 條之4 等4 條之規定（即傳聞法則例外得為
    證據之情形），而經當事人於審判程序同意作為證據，法院
    審酌該言詞陳述或書面陳述作成時之情況，認為適當者，亦
    得為證據；當事人、代理人或辯護人於法院調查證據時，知
    有第159 條第1 項不得為證據之情形，而未於言詞辯論終結
    前聲明異議者，視為有前項之同意，刑事訴訟法第159 條之
    5 定有明文。本件除證人於審判中所為之陳述當然有證據能
    力，秘密證人A1於警詢中所為之證言，係屬審判外之陳述，
    並無證據能力外，其餘證人劉宏修、張心怡、丙○○等人於
    警詢時之陳述，檢察官、被告及辯護人於本院行準備程序時
    ，均明示同意得爰為證據（見本院上更(三)卷第173 頁），且
    於言詞辯論終結前，亦未聲明異議，本院審酌證人之言詞陳
    述均係在正常之情況完成，並無違背法定之程序且認為適當
    ，依上開規定，均得為證據。
二、被告以外之人於檢察事務官、司法警察官或司法警察調查中
    所為之陳述，與審判中不符時，其先前之陳述具有較可信之
    特別情況，且為證明犯罪事實存否所必要者，得為證據，刑
    事訴訟法第159 條之2 定有明文。換言之，被告以外之人於
    司法警察調查中所為之陳述，必須有(一)與審判中之陳述不符
    ；(二)先前之陳述具有較可信之特別情況；(三)為證明犯罪事實
    存否所必要等3 種情形，始有證據能力。本件秘密證人A1於
    警詢中所為之證言，並非為證明犯罪事實存否所必要，依上
    開說明，自無證據能力。
三、內政部警政署刑事警察局88年10月1 日刑偵五字第100060號
    、88年11月8 日刑鑑字第114419號、90年8 月8 日刑鑑字第
    116948號、90年6 月29日刑鑑字第87247 號、91年10月12日
    刑鑑字第197548號鑑驗通知書，係被告以外之人於審判外之
    書面陳述，依刑事訴訟法第159 條第1 項之規定，屬於傳聞
    證據，惟於立法理由明確說明，該條所謂「除法律有規定者
    」外，尚包括同法第159 條之1 至159 條之5 及第206 條等
    規定。本件上開鑑定係警方依檢察官授權囑託機關所為之鑑
    定，所鑑定之結果，鑑定人依刑事訴訟法第206 條所出具之
    鑑定報告，係刑事訴訟法第159 條第1 項所指例外規定，有
    證據能力，且檢察官、被告及辯護人對於該鑑定報告亦表示
    同意為證據，依據刑事訴訟法第159 條之5 第1 項規定，亦
    得為證據。
四、臺灣高雄地方法院檢察署相驗屍體證明書、搜索票、搜索筆
    錄、扣押物品目錄表、90年5 月7 日搜索扣押證明筆錄及扣
    押物品清單、勘驗筆錄、解剖筆錄、臺灣高雄地方法院檢察
    署法醫師88年第093 號複驗解剖紀錄報告，高雄縣警察局刑
    警隊鑑識組刑案現場勘查報告表、原審法院勘驗筆錄、本院
    更(一)審勘驗筆錄，此類文書係被告以外之人於審判外所做之
    書面陳述，屬於傳聞證據。惟其本質上屬公務員本於職權所
    為，其正確性及可信性頗高，如有錯誤亦可請求更正，應屬
    159 條之4 第1 款由公務員職務上所製作之紀錄或證明文書
    ，具有證據能力。
五、被告親筆信影本、丙○○提供之資料、財政部高雄市國稅局
    88年11月4 日財高國稅資字第8805 3483 號函、中華電信股
    份有限公司臺灣南區分公司88年12月6 日南營字第88Ｃ7701
    884 號函、高雄縣政府警察局湖內分局93年1 月7 日湖警刑
    字第09200015214 號函，法務部調查局93年5 月12日調科字
    第09300187140 號函、高雄縣政府警察局湖內分局93 年6月
    7 日湖警刑字第0930004391號函、95年9 月29日湖警偵字第
    0950009961號函、黃蘭媚書信影本5 件、被告7 月10 日 書
    信影本，本院審理時予以提示並告以要旨，且各經檢察官、
    辯護人及被告等人表示意見。當事人或辯護人已知上述筆錄
    乃傳聞證據，且均未於言詞辯論終結前對該等筆錄內容異議
    ，依刑事訴訟法第159 條之5 第2 項規定，自具有證據能力
    。
六、「通聯紀錄」係指行動電話為完成通訊作業所生之一切資訊
    紀錄，其形式可能以電磁紀錄之方式儲存於電信業者之資料
    庫或其他媒介中，亦得透過電腦周邊設備將之列印或傳真成
    為文書資料。其以門號申請調閱之通聯紀錄者，即為一般大
    眾所認知之通聯紀錄。記載之資料項目大致包括：類別（表
    示該筆通話通聯記錄為發話或通話）、國碼（地區碼）、發
    話方、受話方、日期（記載該筆通聯發生日期）、通話時間
    （記載該次通話起迄時間）、通話秒數、起始及結束之基地
    台及行動電話序號等內容。本件丙○○所使用0000000000號
    行動電話通聯紀錄（見警卷第133-134 、171 頁），係利用
    機械性列印之紀錄，非屬供述證據，故不屬傳聞證據。
七、按傳聞法則係針對於被告以外之人於審判外之言詞或書面陳
    述所規範之證據法則，換言之「傳聞證據」係指「審判外」
    所為之「陳述或所發生之敘述性動作」，而提出於法庭用來
    證明該敘述事項之真實性之證據。因此，如非被告以外之人
    於審判外以言詞或書面所為之供述證據，即無傳聞法則之適
    用。卷附扣案槍彈照片、模擬撞擊歹徒機車照片、證人劉宏
    珍指認車輛及被告之照片、指認被告照片、墨綠色廂型車照
    片、案發現場、死者屍體照片、模擬撞擊照片等，均係利用
    光學、機械之方式，對於所拍攝內容所為忠實且正確之記錄
    ，性質上並非供述證據，故無刑事訴訟法第15 9條第1 項規
    定之適用，附此敘明。
乙、實體方面：
壹、殺人罪部分：
一、訊據被告甲○○（下稱被告）矢口否認有何殺人及持有制式
    手槍犯行，辯稱：員警於90年10月4 日第二次在高雄縣湖內
    鄉○○路○ 段40號搜索發現本案扣押槍彈時，伊已遭羈押近
    5 個月，該住處已非屬伊實力支配之下，扣案槍彈並非伊所
    持有，且警方前於90年5 月7 日第一次搜索時即持金屬探測
    器在上開地點搜索時，並未發現本案之扣案物，故本案扣案
    之槍彈極有可能係遭人栽贓誣陷，伊並未持槍射殺劉修廷云
    云。
二、經查：
  (一)被害人劉修廷於88年10月23日，在高雄縣路竹鄉○○村○○
    路「芳生螺絲公司」前遭人持槍射擊身亡之事實，業經證人
    丙○○於原審法院審理中結證稱：案發當天下午有人打我的
    0000000000行動電話，跟我說要買3 部車子，問我是否可以
    找我們主管一起過去，就約在路竹鄉的案發現場見面，當時
    我的主管是劉修廷。我們提早到，我們是約在三爺村民族路
    1 間「芳生螺絲工廠」前面，到了我就下車，開槍那個人是
    騎乘機車，我下車後，這個人就下機車，未查看車內狀況，
    即直接掏槍從車子前面乘客座方向開槍射擊劉修廷等語屬實
    （見原審卷(三)第101 頁），並有警員高浩銘所製作之槍擊現
    場圖在卷可資佐證（見88年相字第735 號卷第5 頁，下稱相
    驗卷）而被害人劉修廷確係因被槍擊，胸部、腹部、腋窩部
    及左右側上肢等多處槍彈傷，全身多處貫穿性槍傷引起大量
    胸腹腔內出血，導致出血性休克致死，亦經臺灣高雄地方法
    院檢察署法醫師於複驗及解剖時發現：被害人胸部、腹部、
    腋窩部及左、右側上肢等多處槍彈傷。根據死者所受外傷關
    係程度鑑定死者死因，乃是全身多處貫穿性槍傷引起大量胸
    腹腔內出血，導致出血性休克致死，死亡方式為他殺，有臺
    灣高雄地方法院檢察署法醫師複驗及解剖紀錄、勘驗筆錄、
    相驗屍體證明書在卷可證（見相驗卷第31頁），此外，復有
    被害人劉修廷死亡之屍體照片11幀附卷可稽（見相驗卷第
    34-39 頁）。足見被害人劉修廷確係遭擊而死亡無訛。再者
    ，證人丙○○於警詢固證稱：「我駕駛……自小客車依約於
    （88年10月23日）18時45分左右到達……芳生公司前電線桿
    下，2 人在車上等候。我與劉修廷……等候約15分左右，於
    19時許，見乙名頭戴全罩式安全帽駕駛深色機車之男子由三
    爺村方向到達，……未等劉修廷下車，即隔右前座玻璃開槍
    」、「（你報案時間？）我送劉修廷就醫途中19時20分，打
    給同事蘇柏諺代為報警」等語（見警卷第128 頁背面至第
    129 頁背面）等語。惟其於本院審理時則證稱：「（槍擊發
    生後你何時報警？）槍擊案發生之後第一時間我就打手機給
    我的同事蘇柏諺，請蘇柏諺報案」、「（對於通聯紀錄所載
    通話記載那一些電話是你打的？《提示警訊卷第133 、134
    頁並告以要旨》18點55分43秒這一通電話是我打給蘇柏諺，
    請蘇柏彥報案，其餘的電話我沒有印象」、「（你有無直接
    打電話向警察報案？）沒有，當時我慌了我是一邊開車一邊
    打電話，我打電話時間是在我還沒有衝撞歹徒機車時打的」
    等語（見本院上更(三)卷第270 頁），再依卷附通聯紀錄顯示
    ，證人丙○○與蘇柏諺（手機號碼：00000000000） 當日之
    通聯時間為「18時55分43秒」（見警卷第132 -133頁），承
    辦員警並在該通聯紀錄上註記「研判槍擊正確時間為18時53
    分27秒至18時55分43秒之間」（見警卷第133 頁）。按證人
    丙○○既因同事突遭槍殺而錯愕驚恐，復忙於將劉修廷送醫
    ，事後於警詢中所證歹徒槍擊被害人劉修廷時間應係來回憶
    推測所得，自難期正確，佐以證人丙○○所證槍擊案發生之
    後第一時即打手機給同事蘇柏彥要求其報案，在參照上開通
    聯記錄所示與蘇柏彥通話時間觀之，被害人劉修廷遭槍擊之
    時間應以係88年10月23日下午18時53分許較合於事實。
  (二)警方於90年10月4 日下午，持臺灣高雄地方法院法官所核發
    之搜索票，前往高雄縣湖內鄉○○路○ 段40號被告入監前之
    住所內搜索，並扣得之上開美製COLT制式手槍1 把（槍枝管
    制編號：0000000000號，槍號：308888號）、子彈17顆、彈
    殼1 顆，此有搜索扣押筆錄、扣案槍彈照片（見警卷第244
    至第25 1頁）、高雄縣警察局88年10月31日第279- 1刑事案
    件證物採驗紀錄表、刑事警察局88年11月8 日刑鑑字第1144
    19號鑑驗通知書（見警卷第253 頁）在卷可稽，並經原審當
    庭勘驗90年10月4 日之搜索錄影帶，製有勘驗筆錄附卷可憑
    （見原審(二)卷第115 頁），嗣並經本院前審於行準備程序時
    當庭勘驗90年10月4 日之搜索錄影帶，亦確認警方有在磅秤
    內查獲用錫箔紙包裝之槍彈（見本院上更(一)卷第198-199 頁
    ），被告於警詢中亦供稱：「（警方在你住處內2 至3 樓樓
    梯間走道發現一個磅秤，經當場拆解，內有鍚鉑紙包裹2 包
    東西，經查看後內藏槍枝1 把，子彈17顆空彈殼1 個及彈匣
    1 個，你是否都有在場全程觀看？）我都在現場全程觀看」
    、「磅秤是我的沒錯，當時也是我親手將磅秤放置在2 到3
    樓樓梯間走道」等語（見警卷第17頁背面、第18頁）；於原
    審法院供稱：「我當天看到的就是警察從我住處2 樓往頂樓
    的樓梯間拿下一個磅秤，從磅秤裡面拿出壹把槍」等語（見
    原審(一)卷第301 頁），是上開槍彈確係在被告上開住處2 、
    3 樓樓梯間被告所放置之磅秤內查扣無訛。又上開槍彈送鑑
    定結果，認(1)制式90手槍1 支，認係美國COLT廠製ELITE Ⅸ
    型口徑9m m制式半自動手槍，槍管內具陸條左旋之來復線，
    機械性能良好，可擊發子彈，認具殺傷力；(2)送鑑子彈17顆
    （試射4 顆），認均係口徑9mm 制式半自動手槍彈，…均具
    殺傷力；(3)送鑑彈殼1 顆，認係已擊發之口徑9mm 制式半自
    動手槍彈殼，經與上述送鑑之手槍試射之彈殼比對結果，其
    彈底特徵紋痕相吻合，認係由該槍枝所擊發；(4)上開手槍試
    射之彈頭、殼，經與高雄縣警察局88年10月31日第279-1 號
    刑事案件證物採驗紀錄表送鑑之『劉修廷被槍擊致死』案，
    彈殼5顆 、彈頭3 顆比對結果，彈殼其彈底特徵紋痕相吻合
    ，彈頭則來復線特徵紋痕相吻合，認均係由該槍枝所擊發，
    有內政部警政署刑事警察局90年10月12日刑鑑字第197548號
    鑑驗通知書1 份附卷可證（見90年度偵字第20648 號偵查卷
    第34頁），再者，扣案上開手槍係銀色，有照片可憑（見警
    卷第249-251 頁），而證人丙○○於本院審理時亦證稱：有
    看到歹徒所持之手槍是銀色等語（見本院上更(三)卷第271 頁
    ），核與其於88年10月23日在警詢時所證相符（見警卷第12
    9 頁），足證上開在被告住處所查獲之COLT制式手槍子彈均
    具殺傷力，且該美製COLT廠手槍係用以殺害被害人劉修廷之
    槍枝無疑。
  (三)被害人劉修廷既係因槍擊致死，且殺害劉修廷所用之手槍係
    在被告處被查獲，該住處既係被告之住處，已如前述，而證
    人黃蘭媚於本院前審證稱：「（之前是否有在高雄縣警察局
    做過秘密證人？）是的」、「（為何是擔任秘密證人，何緣
    故？）因為我良心不安」、「（何案前往警局為秘密證人？
    ）因為豐田汽車命案案件做秘密證人」、「（是否可以敘述
    向警察提供被告為何持有這2 支槍枝的來源？）被告與王登
    發、劉啟璋等人相互間有訴訟，那時被告有邀約我前往我姊
    夫陳振國那裡，要拜託陳振國替他買槍，陳振國沒有理這件
    事，後來回來過沒有多久1 天晚上，被告從外面回來，就拿
    2 支槍給我看，並且譏笑我姊夫說，我姊夫在外面混也買不
    到，我隨便買就買2 支槍，有壹支比較大、壹支比較小，小
    的還拿給我拿看看，說小的以後要給我用，而且當時被告還
    拿大支的槍枝比射擊的狀態，他也有載我到他同學陳證聰家
    裡，陳證聰也有到我家，2 人曾經因為錢的問題鬧的不愉快
    ，被告也委託他去購買子彈，槍買回來之後沒有多久，被告
    有購買一部豐田2700 cc 的休旅車，而且因為隔熱紙的問題
    去找林正良，後來回來就很生氣，並且打電話給林正良說貼
    的不好，後來林正良帶人要來收錢，被告不給，就起衝突，
    也有前往警局報案，那天晚上被告弟弟也有到我們房間，並
    向他弟弟說李清泉要對被告提出告訴，他認為都是林正良害
    的，所以只要將林正良不說話的話，就不會有事，李清泉就
    不敢提出告訴，而且不能讓法院的法官認為他是刁民，隨處
    在提出訴訟，被告和弟弟在房間也有討論如何要林正良出來
    ，也曾經帶我去看過林正良、劉榮春的家，被告在案發當日
    晚上對我交代說，如果有人問我說我人在何處，說我在家，
    之後新聞報出來，而且訪問的人第1 人就是林正良，我向他
    說，被告很驚訝的跑出來，說那有可能林正良在那裡，他一
    直說不可能是林正良，他說我看到的不是林正良，被告也有
    說剛剛明明殺害的人就是林正良，不可能林正良還會出現，
    當時我也很害怕」、「（是否曾經看過被告將槍枝放置在何
    處？）有，因為清潔的時候我覺得電風扇比平常還重，我覺
    得奇怪，我有問他，他叫我不要問，我趁被告不在的時候，
    打開一看，有用鋁鉑紙包裝起來的東西，我問過之後，電風
    扇就沒有那種重量」、「（這情節是否是與林正良發生糾紛
    之前的事情？）是的，與林正良發生糾紛是突發的情形，之
    前被告是和他人發生糾紛」、「（警方偵查本案劉修廷命案
    的時候，為何不敢出面指認？）我當時會害怕，我害怕被告
    對我家人報復。」、「（後來是否有向警察局告發甲○○持
    有槍枝的情形？或是甲○○涉及劉修廷的命案？）很早之前
    我已經有去警局製作筆錄，應該是命案的部分做秘密證人」
    、「（是警方找你的或是自己去的？）是我自己去的」、「
    （是否知道甲○○槍枝放置在何處？）第1 次搜索之前我沒
    有住在甲○○家，是搜索完之後他的妹妹打電話給我，我再
    回來，第1 次搜索我沒有在場」、「（為何警方第1 次搜索
    僅搜到1 支槍而已？）我當時並沒有在場」、「（甲○○遭
    到警方逮捕之後，是否有前往看守所會客？）我當時有問王
    玉秀和王啟賢是否知道另外壹支槍在何處，如果知道要告訴
    我，他們2 人說不知道」、「（是否有去會客？）我都有去
    」、「（既然感情不好而且舉發被告，為何還要去會客？）
    當時我認為只要被告改過的話，我還可以回去扶養小孩，在
    當時我們2 人沒有離婚，當時王玉秀也打電話給我說要我回
    去照顧小孩，會去作證，是因為我良心過不去，與感情沒有
    關係」、「（後來如何得知另外壹支槍枝還在被告住處？）
    我知道被告個性，他不會將槍枝丟掉，我利用會客的時候，
    以鑰匙套話的方式問出另外1 支槍枝在何處，我說另外壹支
    我要用，被告沒有向我說何處，只說聽懂，後來會客時間快
    到了，用唇語方式告訴我，我看不懂，後來我在家找找看，
    後來被告寫信回來，說2 處，後來我想我家有2 個磅秤，後
    來我拿起磅秤，並且將螺絲打開發現裡面有東西，我就告訴
    警方」、「（如何知道這2 支槍枝與劉修廷的命案有關係？
    ）因為案發後，被告也曾經自豪說知道我做的也沒有關係，
    因為沒有任何的証據証明，我本日有帶被告帶我去購買的2
    頂安全帽到院，其中1 頂安全帽的前罩是黑色的，這安全帽
    是被告委託我藏起來，被告用我的毛線衣服包住（當庭提出
    ，審判長確認有安全帽前罩黑色壓克力所製造後無誤發還）
    」、「（這2 支槍警方分別2 次搜索查扣，證稱第2 支槍是
    被告用唇語暗示、寫信之後察看磅秤是否有打開磅秤？）我
    在第1 次被告去警局製作筆錄的時候知道槍枝是用鋁箔紙包
    裝的，我打開磅秤螺絲也有看到鋁箔紙」、「（打電話舉發
    知道槍枝在磅秤，為何不直接向警方講，為何還要大費周章
    才搜索到？而且在搜索到磅秤的時候你還說那不是打開過嗎
    ？）因為當時我們的關係還沒有到決裂，我還是被告太太，
    我當時身分是秘密證人，我還想掩飾，我不能公開場合說」
    等語（見本院上更(一)卷第233- 240頁），參以證人陳振國於
    本院前審審理中亦證稱：「（被告是否曾經向你提出要購買
    槍？在何時？）有過，但是我忘記時間了」、「（離劉修廷
    命案之前多久？）我不知道」、「（是否可以敘述被告如何
    要求你購買槍枝的情形？）被告與黃蘭媚去找我，我跟他們
    說，我不認識賣槍的人，我沒有地方購買槍枝」、「（被告
    是否有曾經要求你替他購買槍枝？）是的，曾經有過」等語
    （見本院上更(一)卷第241-242 頁）；而證人王登發於警詢中
    亦證稱：「我沒有跟他人有金錢及債務糾紛，只有與我鄰居
    甲○○在87年4 月15日19時45分許，因我酒後持鐵棍損毀他
    太太經營的帝豪童裝店門玻璃窗，被他控告強盜財物以及殺
    人未遂的官司糾紛」等語（見警卷第82頁），亦足證明被告
    確有與王登發生糾紛及曾要求陳振國代為買槍之事實，再佐
    以被告於警詢時亦供稱：「90年5 月7 日查扣（即第1 次查
    獲之槍彈）之搶彈係其所持有等語（見90年偵字第20648 號
    卷第38頁），再再均足以佐證證人黃蘭媚上開證言並非虛構
    。足徵事實欄所載2 支手槍及子彈均係被告所購買，且被告
    事後擬殺害林正良時，有取出第2 次查獲扣案之槍彈前往高
    雄縣路竹鄉○○村○○路芳生螺絲公司前，卻誤殺被害人劉
    修廷無訛。經本院將上開扣案殺人之手搶及安全帽送請高雄
    市政府警察局採指紋結果，雖未採得指紋（見本院上更(三)卷
    第296 頁），惟槍枝未能採得指紋之原因不一，諸如犯罪後
    刻意抹去槍枝上之指紋，或係戴手套行兇，均有可能，而安
    全帽未採得指紋，可能之原因亦非止一端，諸如扣案安全帽
    並非被告於行兇時所戴，或當時以手上有手套，是扣案手槍
    及安全帽雖未採得被告之指紋，亦不足為被告有利之認定。
    雖被告辯稱：係警員於90年8 月28日到高雄看守所偵訊伊時
    ，說伊母親被陳證聰殺死，伊報復陳證聰，否則豬狗不如，
    要伊說槍是陳證聰拿給伊云云。惟證人戴文恭（已更名為乙
    ○○）於本院審理時則證稱：絕對不可能，當時是在看守所
    製作筆錄，製作筆錄過程有法警陪同，但未錄音等語（見本
    院上更(三)卷第268 頁），證人戴文恭於偵訊時既有法警在旁
    ，衡情應無被告所辯上開情事之理，是被告上開所辯委無可
    採。被告雖又質疑：警方據報後既已知悉磅秤內藏放有槍彈
    ，則到場後即可逕行上樓起出槍彈，何須假意搜索一翻始起
    出磅秤內之槍彈，行徑另人懷疑云云。惟當時報案之人僅告
    訴警方大概位置，且被告家裡相當凌亂，此經證人蔡海瑞於
    原審法院證述明確（見原審(三)卷第32頁），而被告之妻黃蘭
    媚既尚未暴露其檢舉人身分，其為避免警方逕行起出槍彈，
    致遭被告懷疑係黃蘭媚所檢舉，僅告訴警方槍彈大概藏位置
    ，亦屬情理之常，自難據此遽認係栽槍。
  (四)被告辯稱：其於90年5 月8 日遭羈押後，迄今並未獲釋出監
    ，警方第2 次（90年10月4 日）在被告上開住所執行搜索時
    ，被告已遭羈押將近5 個月，該住處已非屬被告實力支配之
    下，且警方前於90年5 月7 日持金屬探測器在上開地點搜索
    過（下稱第1 次搜索），但未發現本案之扣案物，足見其係
    遭栽槍云云。被告於90年5 月8 日入臺灣高雄看守所執行羈
    押，嗣因誣告案件經判處有期徒刑6 月確定，而於同年7 月
    5 日轉監前往臺灣高雄第二監獄執行，嗣於90年12月19日期
    滿後，再轉入臺灣高雄看守所執行羈押，復因另案槍砲彈藥
    刀械管制條例案件，經判處有期徒刑5 年6 月確定，再入臺
    灣高雄監獄執行迄今等情，固有臺灣高等法院被告前案紀錄
    表1 份在卷可稽，惟秘密證人A1於90年4 月1 日警詢中即已
    檢舉被告在其家中持有2 把手槍，1 把90手槍，1 把類似掌
    心雷手槍（按秘密證人A1之證言並無證據能力，本院僅係就
    秘密證人A1檢舉時間予以舉出，與證據能力無關），此有秘
    密證人A1之警詢筆錄可參（見警卷第111 頁），該檢舉時間
    係在90年5 月7 日中午12時30分許，警方持檢察官簽發之搜
    索票前往被告住所搜索自該照明燈內起出貝瑞塔美國廠製口
    徑0.25吋制式半自動手槍1 支及子彈16顆之前。而證人即警
    員蔡海瑞亦於原審法院到庭結證稱：先後兩次搜索被告高雄
    縣湖內鄉○○路○ 段40號住處的時候，我都有參與，第1 次
    （90年5 月7 日）去搜索時，是在被告家裡面臥室的探照燈
    裡面查獲1 把槍，這把槍後來有送到刑事警察局鑑定，但是
    因為鑑定後，這把槍並非殺人的槍，但我們的情資是被告有
    2 把槍，所以我們又去搜第2 次。第2 次（90年10月4 日）
    搜索到的這把槍，是放在被告家裡面從2 樓往3 樓的樓梯間
    。被告家裡面很凌亂，整個樓梯間都堆滿了紙箱沒有辦法上
    3 樓，槍枝是放在磅秤裡面，這個磅秤是放在一堆紙箱的空
    隙中，磅秤是舊的等語（見原審卷(三)第28-30 頁），足徵警
    方於接受檢舉之初即懷疑被告持有2 把手槍及子彈無訛。而
    被告家中係經營特強檀香木行，裡面雜物、紙箱甚多，又有
    塑膠袋裝袋拜拜用的香等情，業經本院前審勘驗在卷（見本
    院上更(一)卷第199 頁勘驗搜索被告家中過程之筆錄），被告
    於另案被訴違反槍砲彈藥刀械管制條例案審理中，經勘驗95
    年5 月7 日之搜證錄影帶結果，搜索當日「牆壁上日曆日期
    為95年5 月7 日，當時在被告住處一樓香舖營業處所，執行
    搜索員警與被告父親發生爭執，被告父親企圖阻止員警進入
    一樓客廳並一直喊叫，此際，員警即出示搜索票。被告父親
    喊叫不停的同時，並一直抬頭張望，而二樓則傳來被告的聲
    音。這時，警員戴文恭及蔡海瑞自二樓下樓，另警員鄭錦道
    則持報紙所包裹之短刀下樓，被告父親仍喊叫不停，並要求
    村長及被告母親應到場，且欲隨同上樓，惟走至樓梯一半即
    遭警阻攔飭回下樓。隨後畫面轉至2 樓，被告雙手遭銬上手
    銬反扣在背後（其間被告有要求警員蔡海瑞將手銬銬在前方
    ），由警員蔡海瑞押同執行搜索，嗣於員警搜索過程中，被
    告均由蔡海瑞看管，坐在二樓門口旁之椅子上（蔡海瑞坐在
    被告之後），面向室內之執行搜索人員（過程中蔡海瑞還幫
    被告擦拭身體流汗部位），除房內多名警員執行搜索外，尚
    有刑事警察局第六隊二位警員攜帶金屬探測器入內協同調查
    ，搜索全程，就房內物品舉凡衣物、抽屜、櫥櫃及大小箱子
    均仔細翻查，連床墊均翻起檢查，另就音響、喇叭等亦均拆
    開檢視。之後，畫面顯現警員張治強拿椅子墊腳，就懸掛於
    被告房間門口處牆壁上（冷氣出風口旁）之緊急照明燈，稍
    作觀察並準備取下，此時電源插頭已被拔下，緊急照明燈呈
    發亮運作狀態，但錄影畫面隨即移轉至其他搜索人員身上，
    且搜索仍繼續進行。嗣於張治強上開畫面出現後，再經過約
    十五分鐘左右，顯現警員戴文恭取下同一緊急照明燈，將照
    明燈交予門外之員警，此時畫面則轉至其他搜索人員身上，
    約再經過四分半左右，畫面轉至房間門口，警員張治強在門
    口前已將照明燈拆開，岑慶祥在旁，張治強手拿照明燈外殼
    ，顯示照明燈內以膠帶黏有物品，張治強抬頭問被告「這是
    什麼東西？」，被告答稱「（照明燈）買回來就掛在那裡，
    我沒有拆過」，隨即由張治強將該包物品自照明燈內取出，
    該物品外觀係以錫箔紙包裝，張治強將之交予警員鄭錦道，
    由鄭錦道將錫箔紙拆開，內有槍、彈匣及一包小東西，經再
    行拆開後係子彈，員警提示交予被告觀閱並詢問被告「這是
    什麼東西？」，其後，員警一方面錄影，一方面繼續搜索。
    此時，在房內搜索時間約經過約一個多小時，而員警搜出上
    開槍彈後，仍繼續搜索，復就被告房間廁所上方之置物箱仔
    細搜檢，且將冷氣機、及浴室內浴缸下方均拆開檢視，持續
    進行搜索」，此經本院依職權調取本院另案92年上更(一)字第
    52 號 案件全部卷證查閱無訛（勘驗筆錄附於原審(三)卷第
    52-54 頁），益徵當時警方起獲第1 把手槍及子彈後，仍繼
    續搜索其他手搶及子彈。依上開勘驗結果亦足徵被告上開住
    處相當凌亂，整個樓梯間都堆滿了紙箱，死角甚多，發覺不
    易。是縱經警方於90年5 月7 日持金屬探測器在上開地點搜
    索過而未發現本案之扣案物，亦不能因此即認被告當時家中
    無扣案槍彈。證人蔡海瑞於檢察官偵查中復證稱：因為第1
    次即90 年5月7 日搜索搜到的槍經鑑定並不是殺人的槍，所
    以再請秘密證人再詳細查證一下，後來秘密證人發現磅秤裡
    面有錫箔紙包的東西，就打電話告訴我，但秘密證人沒有碰
    那錫箔紙等語（見92年度偵字第917 號卷第27頁背面至第28
    頁），則警方於事後復據秘密證人A1所檢舉之另1 支槍再至
    現場搜索亦難謂有何不尋常之處，何況如欲誣陷被告，大可
    畢其功於一役，何須分次為之？
  (五)被害人劉修廷於88年10月23日被槍擊死亡後，證人丙○○於
    同日警詢中證稱：「我任職1 年2 月，自認未與他人結怨，
    且案發時該名歹徒持槍朝劉修廷射擊時，我躲在車後，均未
    理會我，所以我認為該名歹徒絕對不是針對我而來」、「劉
    修廷的做人，我認為他不可能跟人結怨，不過我可以提供線
    索供警追查。約於87年9 、10月間，公司一課課長林正良曾
    賣了1 部2700cc貨車給路竹鄉民甲○○後（當時服務手冊應
    該有我的名片，買賣契約是我的名字），因汽車隔熱紙問題
    ，甲○○與林正良有發生口角」等語（見警卷第130 頁）；
    於本院審理時證稱：「（林正良交車時為何車內會有你的名
    片）車內有交車手冊，手冊內夾有我、林正良、劉建廷的名
    片」等語（見本院上更(三)卷第272 頁），證人林正良於同日
    （88年10月23日）於警詢中亦證稱：「（你對於本案是否可
    提供一些資料，作為警方偵辦的目標？）我對於最近發生了
    一件客戶貼隔熱紙的糾紛與這件槍擊案，有密切的關係」、
    「事情是發生於88年10月20日早上10時許，1 名客戶叫甲○
    ○的男子前來高都汽車公司找我，叫我介紹貼隔熱紙的汽車
    百貨，於是我就帶甲○○到金伊汽車百貨找負責人李清泉幫
    甲○○貼汽車隔熱紙」、「…後來到了88年10月21日下午14
    時30分，金伊汽車百貨負責人李清泉夫婦要來收帳，於是我
    帶李清泉夫婦前往甲○○經營特強檀香店收帳，甲○○看見
    我們前來收帳很不悅，就口出三字經又出手打傷李清泉，又
    揚言要我好看且要付出相當的代價」、「我懷疑劉修廷是被
    誤殺的」等語（見警卷第147 頁、第14 8頁）。證人李清泉
    於原審法院亦證稱：「被告沒有給我貼隔熱紙的錢，我去找
    他，他就打我，我是和林正良一起去找他」等語（見原審(三)
    卷第109 頁），被告既因汽車貼隔日紙之糾紛拒付價金，復
    揚言要林正良好看及付出相當代價，足徵被告非毫無行兇之
    動機。證人丙○○於88年11月23日，經警方提供被告之聲音
    供丙○○辨認，證人丙○○於警詢中亦明確證稱：「我可以
    確定聲音完全一樣，該男子（即案發當日從公共電話打給高
    都汽車公司湖內營業所營業員丙○○表示有意購買汽車，並
    約在路竹鄉俊毅螺絲公司前電線桿碰面之人）就是甲○○沒
    錯」等語（見警詢卷第146 頁）。參以被害人劉修廷於死亡
    前2 日，高都汽車公司湖內營業所課長林正良既曾與被告發
    生衝突，且警方提供被告之聲音係案發後約1 個月，當時證
    人丙○○之記憶猶新，則其聽到被告甲○○之聲音後，即明
    確表示係被告約其至路竹鄉芳生螺絲公司公司前電線桿碰面
    之人。再者，證人丙○○於警詢中另證稱：「今天《即88年
    10月23日》上午11時30分前，我接獲乙名操台語之不詳男子
    打我行動電話，問我豐田汽車2700cc貨車價錢及1800cc貨車
    後稱要再跟他的老闆談過後再聯絡後即掛斷電話」、「該男
    子又於下午17時15分許，再打我行動電話稱有意購買2700cc
    及1800cc二部貨車並約我至路竹鄉○○村○○路俊毅螺絲公
    司（如後所述應係芳生螺絲公司之誤）前碰面」等語（見警
    卷第128 頁背面）；而依警方調閱之高雄縣湖內鄉○○街
    245 號天福宮之公共電話（電話號碼為00-0000000號）於88
    年8 月23日11時許及17時15分許之通聯紀錄及證人丙○○使
    用之0000000000號行動電話之通聯紀錄（見警卷第133 頁、
    第171 頁），的確顯示被告確係由上開天福宮之公共電話打
    電話給證人丙○○無訛。
  (六)證人即當日於天福宮旁工作之劉宏珍於警詢中指稱：（案發
    當日）所見係1 部墨綠色TOYOTA廠牌2700cc的休旅車（按與
    被告之休旅車顏色相近）等語（見警訊卷第161 -163頁），
    於原審法院審理時結證稱：我在天福宮有看到1 台車（車牌
    不詳），這台車是像樹葉的顏色。廠牌我不知道。這台車是
    9 人座的車子，在警察局我是講我有看過這台車子，當天我
    確實有看到這位駕駛，但沒有看到臉等語（見原審卷(三)第
    112 頁、第113 頁）；證人即曾於88年10月23日至天福宮之
    王慶文、張心怡於警詢中分別證稱：於88年10月23日15時30
    分許，到達天福宮2 樓廣播室，在廣播中就發現在天福宮要
    上2 樓之樓梯旁，有停放1 輛豐田TOYOTA廠牌2700 cc 墨綠
    色休旅車，但沒有注意到是何人駕駛該車，…當時沒有特別
    注意到何人在天福宮前打公用電話等語（見警卷第17 8頁）
    ，於88年10月23日也就是上午11時21分許，我有見到豐田牌
    深綠色自小客車停放在天福宮公共電話亭旁，它是停放在天
    福宮廣場，車頭朝東，車尾對廟，是天福宮左手邊，車號我
    沒有看清楚，該車何時開走我不知道，但可以肯定停放約10
    幾分鐘之久，此外，我沒有見到1 位年齡約30多歲的男子在
    公共電話亭打電話等語（見警卷第172 頁）；證人即曾於88
    年10 月23 日至天福宮之賴建宏於警詢中證稱：我是與同學
    卓佳興2 人分別騎乘2 部機車到天福宮寺廟旁籃球場打籃球
    。我們到達時間是88年10月23日16時30分許，打完籃球離開
    時間是88年10月（警詢筆錄誤載為9 月）23日17時30分許，
    於88 年10 月23日16時34分11秒我至天福宮旁寺廟打第1 通
    00-000 0000 號電話回彰化後，要將機車牽到籃球場放時，
    就有發現上述同類型、豐田TOYOTA廠牌旅行車停放在天福宮
    寺廟旁，且我們在打籃球時就有發現很像照片（指甲○○）
    之人在寺廟前徘徊逗留，該員身高約170 公分，留西裝頭，
    當日上衣穿著淡藍色和白色相間（有紋）、穿深藍色西裝褲
    。我沒有注意到該員有走到天福宮前打公用電話。…在現場
    豐田牌旅行車旁徘徊的男子就是相片中的男子（指甲○○）
    等語（見警卷第174 背頁至第175 頁、第176 頁）；證人卓
    佳興於警詢中證稱：我是與同學賴建宏各騎機車一起於當日
    （88年10 月23 日）16時30分左右到達天福宮的，我一下車
    即打公共電話（插卡式）回家。打完電話後我與賴建宏2 人
    去廟旁籃球場打籃球…，那天我一下車打電話時，我就看到
    那部深綠色豐田旅行車，車頭與廟同方向（即座西向東）停
    放在廟邊右側，馬路邊，我另於當日17時許，前往該支公共
    電話打0000 000回宿舍後，還有看到該部車在現場，大約10
    幾分鐘後才看到該車離開，但我沒看到車牌號碼。我坐在電
    話亭下時有看到1 男子約比我矮些（我身高170cm） ，身材
    瘦瘦的，留西裝頭，衣服我看不清楚，有時站者，有時坐著
    ，徘徊在廟旁騎樓地，也就是那部豐田牌車旁。我打完電話
    後，沿著廟前廣場走到右側籃球場打籃球時，發現那位徘徊
    在豐田牌旅行車旁的人朝電話亭走過去，但因我沒有跟他正
    面碰面，所以我不記得這個人。從籃球場到廟旁該男子徘徊
    之騎樓，約20～22公尺的距離，因為我右眼視力1.0 、左眼
    0.5 ，所以那時我只能看到黑影。我不能確認，也沒有印象
    警方所提供（甲○○）的照片，就是當時在那裡徘徊的男子
    等語（見警卷第182 頁至第183 頁背面），綜合上開證人所
    證言相互比，再參酌被告確購買有豐田牌HIACESolem io270
    0cc 自用小客貨車，而該自用小客貨車在高雄市面上並非甚
    為常見（與其他種類之汽車相比）等情觀之，亦足以佐證在
    高雄縣湖內鄉○○街「天福宮」寺廟前打電話與丙○○聯絡
    者，確係被告無疑。
  (七)被告雖又辯稱：本案扣案之槍彈極有可能係遭人栽贓誣陷，
    亦即本件在其住查獲之美國COLT廠製90制式手槍1 把，係兇
    手持該槍殺害被害人劉修廷之後，再於其羈押期間將之藏放
    於其住所以栽贓誣陷云云。惟(一)本件既查無何人與劉修廷有
    深仇大恨而置其於死地，又同時與被告有深仇大恨而需以上
    開方法誣陷被告甲○○；(二)被害人劉修廷係88年10月23 日
    被槍殺，已如前述，如有某人需誣陷被告殺人，則其於88年
    間即可誣陷，又何須等到90年10月間始報警查獲，前後相差
    將近2 年？(三)如有某人（如證人黃蘭媚）係於90年間始與被
    告感情生變，或雙方交惡而須誣陷被告，因被告於90年5 月
    8 日入臺灣高雄看守所執行羈押，嗣因誣告案件經判處有期
    徒刑6 月確定，而於同年7 月5 日轉監前往臺灣高雄第二監
    獄執行，嗣於90年12月19日期滿後，再轉入臺灣高雄看守所
    執行羈押，復因另案槍砲彈藥刀械管制條例案件，經判處有
    期徒刑5 年6 月確定，再入臺灣高雄監獄執行迄今等情，有
    臺灣高等法院被告前案紀錄表1 份在卷可稽，由上可知被告
    於90年5 月8 日遭羈押後，迄今並未獲釋出監，警方第2次
    （90年10月4 日）在被告上開住所執行搜索時，被告已遭羈
    押將近5 個月，已如前述，足見被告不可能於90年5 月8日
    以後之羈押期間始與外人交惡。如有恩怨情仇，亦應係在90
    年5 月8 日以前（如秘密證人A1係在90年5 月8 日以前即檢
    舉被告），則該與被告有仇恨之人，縱恰係殺害劉修廷之人
    而持有上開美國廠COLT製式手槍，如需陷害被告，則其於第
    1 次之90年5 月7 日查獲第1 支槍之前，即可誣陷被告並報
    警查獲，又何需於第1 次查獲後至90年10月4 日第2 次查獲
    之期間始再設計誣陷？是顯無誣陷被告之可能，被告上開所
    辯顯與常情不合。
  (八)證人即承辦本件之員警蔡海瑞於原審法院審理時結證稱：（
    第2 次搜索時）並沒有鑑定包著槍枝、子彈的錫箔紙上是否
    有被告的指紋等語（見原審卷(三)第30頁至第31頁）。且遍閱
    全卷，亦無檢警將上開錫箔紙送請鑑定是否留有指紋之相關
    資料，是不能證明第2 次搜索之扣案槍彈或包裝紙上留有被
    告之指紋，惟此尚不足為被告有利之認定。又證人丙○○於
    原審雖證稱我當時看到這位兇手我判斷他（倘）沒有戴安全
    帽（身高）約165 到170 公分之間等語（見原審卷(三)第107
    頁），由證人丙○○前開之證述可知，其並未看清楚行兇者
    之臉部。被告之身高雖有160 公分，此有臺灣高雄監獄衛生
    科收容人病歷首頁1 份在卷可稽（見原審卷(三)第134 頁），
    所證歹徒之身高雖與被告之高度不合，惟證人丙○○既未親
    自丈量，則其所謂身高165 到169 公分，應係本於觀察而大
    概之推測，而推測結果是否正確，常因觀察者自身對於高度
    之空間概念的掌握是否正確而定，並非每一個人之推測均相
    同，亦即誤差在所難免，而160 公分與165 公分間僅相差5
    公分，且當時行兇歹徒既非赤腳，自可提高其身高，尤其證
    人丙○○一時驚慌之下所為之觀察是否即為正確，亦有可疑
    ，更何況依被告在監所之資料，其上所記載之被告身高為
    163 公分（見警卷第141 頁），自不能僅以證人丙○○所述
    在身高上稍有未合即認丙○○之指認為不可採。
  (九)證人林正良於原審94年9 月8 日雖到庭結證稱：案發前1 年
    多被告跟我買過車，所以我認識被告至少1 年以上，加上被
    告之前也有開車到我們公司保養，他進來我們公司2 次我都
    有碰到面，熟識的程度是看到人就可以叫出名字。被告看到
    我就知道就是我，看到別人就知道不是我，應該可以清楚的
    辨識。但劉修廷與被告從來沒有接觸過，他們2 人根本不認
    識等語（見原審卷(三)第96頁、第100 頁），而被告亦供稱：
    並不認識劉修廷等語（見警訊卷第21頁背面），足認被告與
    證人林正良於正常情形下，應可相互明確辨認對方之身分而
    無誤認之虞。證人丙○○於原審法院理時證稱：…開槍的那
    個人是騎乘機車，我下車後，這個人就跨下機車，並未查看
    車內狀況，他是直接掏槍從車子前面乘客座方向開槍射擊劉
    修廷。…當時因為我們這台車是公司的試乘車，所以駕駛車
    窗顏色都是透明的，沒有貼其他顏色的隔熱紙：當時歹徒騎
    機車，他車子停放地點就在我們車子車頭右前方45度的地方
    ，距離我們約3 、4 步遠，僅不到3 公尺。當時兇手他車子
    停放的位置，與警卷167 頁所示之位置差不多，但當時約是
    晚上7 點多，行兇者騎機車是與我們對向而來，機車車頭與
    我所駕駛的汽車車頭的方向是相對的，所以警卷第137 頁照
    片上機車車頭的方向是不對的。當時該地有路燈，且照明清
    楚等語（見原審(三)卷第101-102 頁、第10 6 -108 頁）。再
    由劉修廷所搭乘之自用小客車之照片觀之（見警卷第20 0
    頁），該車右正前方擋風玻璃下方有2 個明顯之彈孔，顯見
    被告行兇當時，曾正面對被害人劉修廷開2 槍射擊之事實亦
    堪認定。而駕駛座旁之車窗亦遭數發槍彈擊破，此有現場槍
    擊後照片數幀（見警卷第215 頁至第219 頁）在卷可稽，足
    見案發之際行兇之人係朝尚乘座於車內之之重要部位射擊，
    其欲致人於死之犯意已甚顯明。被告雖辯稱：其與劉修廷雖
    素眛平生，果真欲開槍射殺林正良，則豈有正面槍擊劉修廷
    後，仍未發現槍擊對象錯誤，猶再接續射擊劉修廷多槍之理
    云云。惟案發當日係88年10月23日下午7 時許，因當時天色
    已晚（按高雄市於10月23日之日沒時間為17時27分或17時28
    分，此有高雄市日出日沒時刻表在卷可憑，見本院上更(一)卷
    第324 頁），行兇歹徒又戴上全罩式之安全帽，安全帽面罩
    全黑，歹徒機車停放於車頭右前方45度，距離約3 、4 步，
    此經證人丙○○證述在卷（見警卷第129 頁、原審(三)卷第10
    6 頁），足徵當時被告所戴安全帽之面罩非白色透明之玻璃
    ，視距受限，而劉修廷又坐在車內，隔著車窗，且距離車頭
    約3 、4 步，在匆忙之間，誤以為坐在車內之劉修廷係林正
    良，非無可能，不能僅因被告與劉修廷素眛平生，且與劉修
    廷有正面接觸，即認被告不可能殺害被害人劉修廷。
  (十)被告復辯稱：其與證人林正良間並無其他深仇宿怨，僅因介
    紹隔熱紙買賣而引發糾紛，所牽涉之金額僅新台幣8,200 元
    （見警卷第142 頁），雖不致因此之細故，萌生籌劃殺害林
    正良之犯意云云。惟依證人林正良之所證，本件林正良帶被
    告至金伊汽車百貨找負責人李清泉幫其貼汽車隔熱紙，而所
    貼汽車隔熱紙不合其意，雙方發生爭執，被告拒絕付款，林
    正良又於88年10月21日下午2 時30分，帶同負責貼隔熱紙之
    李清泉至其住處向其收錢，又發生衝突，被告即以徒手毆打
    李清泉，經李清泉之妻王肇美報警，被告復於當場揚言要林
    正良好看且要付出相當的代價等言詞，已如上述，則此事如
    在當事人間係屬小事，被告又何以會毆打李清泉？其經李清
    泉之妻王肇美報警，由警員將被告帶至警局處理，已有刑事
    案件在警局中處理，其是否會被判處徒刑，不能得知，在一
    般人眼中亦難認係小事，更何況被告復於當場揚言要林正良
    好看且要付出相當的代價等言詞，顯見此項爭執在當事人眼
    中並非小事，自不能以貼隔熱紙係屬小事，遽認被告並無殺
    人之動機，而為其有利之認定。至被告與其妻黃蘭媚間之爭
    執、訴訟，係被告與黃蘭媚間私人之糾紛，與本案無關，且
    黃蘭媚並無暴力犯罪之前科，有黃蘭媚之前科紀錄表附卷可
    參，尤不能因此即憑空認定黃蘭媚係殺害被害人劉修廷之兇
    手或與兇手間有共犯關係，再於殺害被害人劉修廷2 年後取
    出兇槍，用以誣陷被告。
  (十一)證人丙○○於警詢時雖證稱：「該名男子約我至路竹鄉○○
    村○○路「俊毅螺絲公司」前電線桿前碰面」等語（見相驗
    卷第12頁背面第9 行）；惟其亦同時證稱：「我駕駛XX-286
    6 號自小客車依約到達峻毅公司前芳生公司電線桿下2 人在
    車上等候」等語（見同上卷第13頁），而案發現場確係在芳
    生公司前，已如前述，是不能執證人丙○○上開瑕疵，遽認
    其所證全部不可採信。再者，
  (十二)綜上所述，被告上開所辯，顯係卸責之詞，不足採信。本件
    事證明確，被告殺人既遂犯行，堪以認定。
三、按殺人罪之客體為人，苟認識其為人而實施殺害，則其人為
    甲為乙，並不因之而有歧異（最高法院28年上字第1008號(2)
    判例參照），是核被告殺害劉廷修所為，係犯刑法第271 條
    第1 項之殺人既遂罪。被告雖因誤認被害人劉廷修係林正良
    而予以殺害，僅係目標錯誤，仍不影響其犯罪之成立，附此
    敘明。
四、原審就被告甲○○所犯殺人罪部分，未詳為推求，遽為無罪
    之判決，尚有未洽。檢察官上訴意旨，執此指摘原判決此部
    分不當，為有理由，自應由本院將原判決關於此部分撤銷改
    判。爰審酌被告甲○○僅因貼隔熱紙不合其意，發生衝突，
    即起殺人之犯意，並因而誤殺被害人劉修廷，事後砌詞卸責
    ，態度非佳等一切情狀，量處有期徒刑15年。扣押之美國CO
    LT廠製90制式手槍壹把（含彈匣壹個，槍枝管制編號：0000
    000000號，槍號：308888號）；9 厘米制式子彈13顆，係違
    禁物，應依刑法第38條第1 項第1 款之規定宣告沒收。至扣
    押後因鑑驗擊發之子彈4 顆，既已喪失其子彈之效用，自不
    另為沒收之諭知，併此敘明。
貳、被訴槍砲彈藥刀械管制條例罪部分：
一、公訴意旨另以：甲○○於88年10月間因購買汽車隔熱紙一事
    ，與介紹購買隔熱紙之高都豐田汽車湖內營業所課長林正良
    發生糾紛，而懷恨在心並計劃殺害林正良，即於88年10 月
    23日上午11時及17時15分許，以他人名義假藉買車為由，在
    高雄縣湖內鄉○○街「天福宮」寺廟前，打電話與高都豐田
    汽車湖內營業所業務員丙○○聯絡，佯稱洽談購車事宜，約
    定同日18時40分許，由丙○○帶同其課長（原本為林正良，
    嗣由被害人劉修廷升任），在高雄縣路竹鄉○○村○○路峻
    毅螺絲公司前碰面，待丙○○、劉修廷依約到達後，甲○○
    於同日19時許，騎乘胞弟王啟賢所有車號WED-262 號之輕型
    機車，驅前至丙○○、劉修廷所乘坐之自用小客車旁，甲○
    ○誤以為在車內之劉修廷係林正良，而以槍枝連開五槍射擊
    車內之劉修廷，致劉修廷死亡，王啟賢則駕駛妹王玉秀所有
    之車號VJ-9337 自用小車在旁接應。甲○○隨即逃逸，並由
    王啟賢將槍枝保管，再藏於高雄縣湖內鄉○○路○ 段40號甲
    ○○所開設之「特強檀香木行」。嗣於90年10月4 日由甲○
    ○帶同警方於上址樓梯間內之磅秤中，查獲上開作案用美製
    COLT 制 式手槍1 把（槍枝管制編號：0000000000號，槍號
    ：308888號）、彈匣1 個、子彈17顆、己擊發之空彈殼1 個
    等物。因認被告甲○○除上開所犯殺人罪外，另涉犯槍砲彈
    藥刀械管制條例第7 條第4 項之持有制式手槍罪嫌云云。
二、按曾經判決確定者，應諭知免訴之判決，刑事訴訟法第302
    條第1 款定有明文。又刑法於95年7 月1 日施行之前，意圖
    供自己犯罪之用而持有槍枝、子彈，嗣即執該槍枝、子彈犯
    甲罪，如其意圖所犯之罪包含甲罪在內，應認其持有槍彈與
    甲罪之間有方法結果之關係，依修正前刑法第55條從一重處
    斷。若單純持有槍枝、子彈或意圖所犯之罪為甲罪以外之其
    他犯罪，以後另行起意持該槍彈犯甲罪，則其所犯持有槍彈
    罪與甲罪，即應依刑法第50條併合處罰（最高法74年5 月14
    日、74年度第5 次刑事庭會議決議參照）。
三、經查：
  (一)本件被告甲○○前因「於88年12月18日（實際上應係同年10
    月中旬前某日），因不詳原因，取得貝瑞塔美國廠製口徑
    0.25 吋 制式半自動手槍1 支（含彈匣2 個，槍枝管制編號
    ：00000000 00 號）、口徑6.35mm（0.25吋）制式子彈16顆
    ，惟恐為人發覺，乃將上揭手槍、子彈，以錫箔紙包裝後，
    藏放於其自臺南縣機場旁萬客隆大賣場所購入之緊急照明燈
    內後，將該照明燈懸掛於其位於高雄縣湖內鄉○○村○○路
    ○ 段40號2 樓房間入口上方之牆壁上。嗣經警方接獲線報，
    於90年5 月7 日中午12時30分許，持檢察官簽發之搜索票前
    往上揭處所搜索，當場自該照明燈內起出前揭手槍1 支（含
    彈匣2 個）、子彈16顆（其中3 顆因鑑定時試射而擊發），
    案經檢察檢察官提起公訴後，業經本院以92年度上更(一)字第
    52 號 判處被告有期徒刑5 年6 月，併科罰金新台幣15萬元
    ；嗣經最高法院於92年9 月25日以92年度台上字第5247號駁
    回上訴而確定，現徒刑已執行完畢，有臺灣高等法院被告前
    案紀錄表1 份在卷可憑，並經本院依職權向台灣高雄地方法
    院檢察署調取該案全部卷證查閱無訛。
  (二)本件被告所持有美製COLT制式手槍1 把（槍枝管制編號：
    0000000000號，槍號：308888號）、彈匣1 個、子彈17顆，
    係與90年5 月7 日查獲在先之口徑0.25吋制式半自動手槍1
    支、彈匣2 個、口徑6.35mm制式子彈16顆同時購入之事實，
    業經證人黃蘭媚於本院前審證稱：那時被告有邀約我前往我
    姐夫陳振國那裡，要拜託陳振國替他買槍，陳振國沒理這回
    事，後來回來過沒多久，一天晚上，被告從外面回來就拿2
    支槍給我看，並譏笑我姐夫等語在卷可憑（見本院上更(一)字
    卷第233 頁）。
  (三)訊之被告否認購買上開2 枝手槍及子彈，亦否認於購買之初
    即係要用於殺害他人之用（見本院上更(二)卷第334 頁），而
    依證人黃蘭媚證稱：「（是否可以敘述向警察提供被告為何
    持有這2 支槍枝的來源？）被告與王登發、劉啟璋等人有互
    相訴訟，那時被告有邀約我前往我姊夫陳振國那裡，要拜託
    陳振國替他買槍，陳振國沒有理這件事」等語（見本院上更
    (一)卷第233 頁），證人王登發於警詢中亦證稱：「我因為今
    日《88年9 月17日》上午我母親簽收一份我的由快遞公司送
    達的禮物在欲拆開時發現禮盒內裝有像似爆炸物品，所以報
    案請求偵辦」、「我沒有跟他人有金錢及債務糾紛，只有與
    我鄰居甲○○在87年4 月15日19時45分許，因我酒後持鐵棍
    損毀他太太經營的帝豪童裝店門玻璃窗，被他控告強盜財物
    以及殺人未遂的官司糾紛」等語（見警卷第81-82 頁），足
    徵被告當時購買槍彈之原因係因其與王登發、劉啟璋間之糾
    紛，而找陳振國購買槍彈，其目的在對付王登發，而非林正
    良，且被告係於88年10月21日因貼汽車隔熱紙不合其意而與
    林正良發生爭執後第2 天，即同年10月23日殺害劉修廷，已
    如前述，亦即被告購買槍枝時，尚未與林正良起爭執，自難
    謂其購買槍彈之目的，係為殺害林正良，是其事後持第二次
    查獲扣案之手槍及子彈欲殺害林正良應係另行起意無訛，依
    上開最高法院決議意旨，本應就殺人與持有搶彈部分分論併
    罰，不能論以牽連犯。
  (四)本件被告持有槍彈部分既與上開已判決確定之持有槍彈部分
    既係同時取得，則就同時持有2 枝手槍部分係實質上一罪關
    ，就持有手槍及子彈部分係想像競合犯之裁判上一罪關係，
    被告持有上開槍彈之初既非用以殺害林正良，被告所犯殺人
    罪與所犯持有槍彈罪本應論以數罪併罰，已如前述，惟被告
    第2 次為警查獲扣得之槍彈罪既與被告於第1 次為警查獲時
    持有貝瑞塔美國廠製半自動手槍1 支及子彈部分有裁判上及
    實質上一罪關係，則第2 次持有搶彈部分應為已判決確定之
    第1 次為警查獲扣得槍彈之判決效力所及，依上開刑事訴訟
    法之規定及最高法院之決議，自應為免訴之判決。
四、原審就被告甲○○被訴槍砲彈藥刀械管制條例罪部分，未先
    就程序方面予以審查，遽為被告無罪之諭知，亦有未洽。檢
    察官上訴意旨，以被告確實持有上開槍彈殺害劉修廷，原審
    諭知被告無罪，尚有未洽等為由，指摘原判決不當，雖無理
    由，然按程序先於實體之原則，本案持有搶彈部分既為前案
    確定判決效力所及，依上開刑事訴訟法第302 條第1 款規定
    ，自應為免訴之判決，原判決此部分既有上開可議，自應由
    本院將原判決關於該部分予以撤銷改判，另行諭知被告被訴
    槍砲彈藥刀械管制條例罪部分免訴之判決。
據上論結，應依刑事訴訟法第369條第1項前段、第364條、第299
條第1 項前段、第302 條第1 款，刑法第271 條第1 項、第38條
第1 項第1 款，判決如主文。
本案經檢察官陳國全到庭執行職務。
中    華    民    國    97    年    4     月    15    日
                  刑事第四庭    審判長法  官  莊飛宗
                                      法  官  邱明弘
                                      法  官  李嘉興
以上正本證明與原本無異。
如不服本判決應於收受本判決後10日內向本院提出上訴書狀，其
未敘述上訴理由者，並得於提起上訴後10日內向本院補提理由書
狀（均須按他造當事人之人數附繕本）「切勿逕送上級法院」。
中    華    民    國    97    年    4     月    15    日
                                      書記官  郭榮芳
附錄本件判決論罪科刑法條：
刑法第271條
  殺人者，處死刑、無期徒刑或10年以上有期徒刑。
  前項之未遂犯罰之。
  預備犯第 1 項之罪者，處 2 年以下有期徒刑。


司法院資訊處製作；財團法人民間司法改革基金會備份。
